臺灣苗栗地方法院刑事判決　　　　　　　 96年度訴緝字第7號
公　訴　人　臺灣苗栗地方法院檢察署檢察官
被　　　告　甲○○
上列被告因誣告案件，經檢察官聲請簡易判決處刑（95年度偵字
第1896號），本院苗栗簡易庭認不宜以簡易判決處刑，改依通常
程序審理判決如下：
    主  文
甲○○犯誣告罪，處有期徒刑貳月。
　　事  實
一、甲○○明知坐落於臺中縣大里鄉（現已改制為大里市○○○
    街62之4 號4 樓房屋，係其於民國82年8 月30日出賣予陳汕
    吉，竟意圖使其夫陳清輝受刑事處分（其嗣後與陳清輝離婚
    ），而於94年9 月7 日，向臺灣苗栗地方法院檢察署提出告
    訴，誣指陳清輝於82年8 月間，偽造甲○○印章，再與陳汕
    吉簽訂買賣契約，將上開不動產出售予陳汕吉，請求偵辦陳
    清輝涉犯偽造文書及侵占等罪嫌。嗣經檢察官傳訊陳汕吉到
    庭作證後，始查明上情。
二、案經臺灣苗栗地方法院檢察署檢察官自動檢舉偵查後聲請簡
    易判決處刑。
    理  由
一、本件訊據被告甲○○否認有誣告之犯行，辯稱：「這間房子
    是我結婚前就買的，是我前夫陳清輝他沒有經過我同意，把
    這間房子賣掉」等語。
二、惟查：
（一）證人陳汕吉於本院審理時結證稱：「（檢察官問：民國82
      年間，有沒有購買台中縣大里鄉（現已改制為大里市○○
      ○街62之4 號4 樓房屋？）有的。」、「（檢察官問：提
      示94年度交查字第109 號卷第39頁，你所稱購買的房屋是
      否係公證書上面所記載的？）是的。」、「（檢察官問：
      當初是透過誰介紹的來購買這棟房屋？）住商房屋仲介公
      司大里的分店。」、「（檢察官問：你有見過屋主嗎？）
      有的。」、「（檢察官問：請描述屋主的外觀？）我記得
      是女的，胖胖的，個性有點歇斯底里。」、「（檢察官問
      ：提示同卷公證書，你所謂的屋主是否是公證書上面所寫
      的甲○○？）是的。」、「（檢察官問：當初你買屋的時
      候，是跟甲○○簽約的嗎？）是的，是在住商大里店。」
      、「（檢察官問：你在跟甲○○簽約時，她的意識清楚嗎
      ？）清楚。」、「（檢察官問：房屋的價金是交給誰？）
      當場簽約時，就把簽約金交給甲○○，是現金還是支票我
      已經忘記了。」、「（檢察官問：你剛才講是簽約金的部
      份，房屋其他的款項？）有支付，我記得那間房屋有貸款
      ，由銀行代償。」、「（檢察官問：整個交易的過程，有
      沒有比較特別的狀況發生？）交易的時候還蠻正常的，只
      是交屋的時候，甲○○有把鐵門拔掉，因為甲○○說那個
      鐵門是她買的，但是我跟仲介說如果沒有門的話，我就不
      交尾款，後來甲○○有把那個門裝回去。」、「（檢察官
      問：除了你上面所提到的這點以外，整個過程中，或者是
      之後，甲○○或者是住商有沒有跟你反應有異常的狀況？
      ）沒有。」、「（檢察官問：之後也沒有？）沒有。」、
      「（檢察官問：交易過程中，有沒有人陪同甲○○一起出
      面處理？）沒有，我記得只有她，我那時候有要求要所有
      權人簽約，我才要交錢。」、「（檢察官問：見過甲○○
      幾次面？）簽約還有交屋，2 、3 次而已。」、「（檢察
      官問：這2 、3 次她的意識清不清楚？）都很清楚。」、
      「（審判長問：甲○○簽約時，有沒有跟你說為什麼要賣
      房屋？）沒有。」等語（以上參本院95年度訴字第387 號
      卷95年10月11日審判筆錄第2 至4 頁）。
（二）是由證人陳汕吉之上述證詞，可知渠係證稱於82年間，透
      過住商房屋仲介公司大里分店，向被告甲○○購買臺中縣
      大里鄉○○街62之4 號4 樓房屋。渠係與被告甲○○，在
      住商仲介公司大里店簽約。渠將房屋價金交付被告甲○○
      ，而該棟房屋有貸款，由銀行代償，因渠要求與所有權人
      簽約，渠才願意交錢。在交易過程中，被告甲○○之意識
      均清楚。而購屋過程尚稱平順，僅於交屋時，被告甲○○
      曾將鐵門拔掉，但渠向仲介說如果沒有門的話，就不交尾
      款，後來，被告甲○○乃將鐵門裝回去。渠前後見過被告
      甲○○2 、3 次面，但被告甲○○並未說明為何要賣房屋
      等情。
（三）被害人即被告甲○○之前夫陳清輝於偵查時否認有偽造文
      書等犯行等情（參95年度偵字第66號卷第6 頁，被告甲○
      ○於本案言詞辯論終結前，均未對證人陳清輝之上述陳述
      的證據能力表示異議，依據刑事訴訟法第159 條之5 第1
      項、第2 項之規定，本院自得將渠上述陳述採為認定犯罪
      事實之證據，附此敘明）。
（四）是由證人陳汕吉之上述證詞、被害人陳清輝的前揭陳述觀
      察，再斟酌被告甲○○於偵查時陳稱其當時有和住商簽約
      3 個月要賣房子等語（參95年度偵字第66號卷第7 頁），
      於本院審理時陳稱其於82年間身高155 公分，體重1 百多
      公斤，最重時達117 公斤，自認其很胖等語（參本院96年
      3 月14日審判筆錄）。由此可徵，證人陳汕吉證稱身材較
      胖之被告甲○○，親自與渠在住商房屋仲介公司大里分店
      簽約，出售被告甲○○所有坐落於臺中縣大里鄉（現已改
      制為大里市○○○街62之4 號4 樓房屋，且被告甲○○收
      受證人陳汕吉所交付之價金等情為真實。
（五）復觀諸被告甲○○向臺灣苗栗地方法法院檢察署所提出之
      告訴狀1 份（參94年度交查字第109 號卷第1 至2 頁）所
      示，可知被告甲○○於94年9 月7 日，具狀向臺灣苗栗地
      方法院檢察署對被害人陳清輝，提出偽造文書及侵占之告
      訴。其告訴內容略為陳清輝於82年8 月間，偽造其印章，
      再與證人陳汕吉簽訂買賣契約，將上開不動產出售予證人
      陳汕吉等情。
（六）綜上，可知被告甲○○明知其於上述時地，與證人陳汕吉
      簽訂出售上述房屋之買賣契約，並收受證人陳汕吉交付之
      價金。但被告甲○○竟於94年9 月7 日，具狀向臺灣苗栗
      地方法院檢察署，誣指被害人陳清輝有偽造文書、侵占等
      犯行，應為案發之經過。其上述辯解，應為臨訟卸責之詞
      ，不能採信。至被告甲○○向本院聲請傳喚上述房屋對面
      的住戶傅太太及大樓管理員到庭為證，茲因本件事證已明
      ，本院認並無傳喚傅太太及大樓管理員到庭為證之必要，
      附此敘明。此外，復有臺中縣大里地政事務所94年10月28
      日里地登字第0940013673號函所附之土地登記申請書、土
      地建築改良物買賣所有權移轉契約書、公證書、印鑑證明
      、承諾書、土地登記簿謄本、土地登記申請書、土地所有
      權狀、建築改良物所有權狀、被告甲○○、證人陳汕吉身
      分證、戶口名簿（以上均為影本）在卷可佐（參94年度交
      查字第109 號卷第3 至10頁、第19至52頁），其誣告犯行
      ，洵堪認定。
三、核被告甲○○所為，係犯刑法第169 條第1 項之誣告罪。爰
    審酌被告以誣告之方式，動用國家公權力，造成被害人陳清
    輝有遭受刑事追訴之危險，且浪費訴訟資源，影響司法威信
    ，導致被害人陳清輝花費時間精力奔走於檢察署及本院，影
    響正常生活，及其迄今仍否認犯行，犯後態度不佳等一切情
    狀，量處如主文所示之刑，以示懲儆。
據上論斷，應依刑事訴訟法第452 條、第299 條第1 項前段，刑
法第169條第1項，判決如主文。
本案經檢察官魏宏安到庭執行職務。
中　　華　　民　　國　　96　　年　　3 　　月　　28　　日
                  刑事第三庭審判長  法　官  柳章峰
                                    法  官  顧正德
                                    法  官  呂曾達
以上正本證明與原本無異。
如不服本判決，應於判決送達後10日內向本院提出上訴狀（應抄
附繕本）。告訴人或被害人如對於本判決不服者，應具備理由請
求檢察官上訴，其上訴期間之計算係以檢察官收受判決正本之日
期為準。
                                    書記官  許千士
中　　華　　民　　國　　96　　年　　3 　　月　　28　　日
附錄本判決論罪之法條：
刑法169條第1項。
中華民國刑法第169條
（誣告罪）
意圖他人受刑事或懲戒處分，向該管公務員誣告者，處 7 年以下
有期徒刑。
意圖他人受刑事或懲戒處分，而偽造、變造證據，或使用偽造、
變造之證據者，亦同。
